【裁判字號】    97,易,137
【裁判日期】    970331
【裁判案由】    恐嚇
【裁判全文】
臺灣臺北地方法院刑事判決               97年度易字第137號
公  訴  人  臺灣臺南地方法院檢察署檢察官
被      告  丙○○
選任辯護人  乙○○律師
上列被告因恐嚇取財案件，經檢察官提起公訴（臺灣臺南地方法
院檢察署96年度偵字第10829號），臺灣臺南地方法院以96年度
易字第1352號刑事判決諭知管轄錯誤，移送本院審理，本院判決
如下：
    主  文
丙○○意圖為自己不法之所有，以恐嚇使人將本人之物交付，未
遂，處有期徒刑肆月，如易科罰金，以銀元佰元即新臺幣玖佰
元折算壹日；減為有期徒刑貳月，如易科罰金，以銀元佰元即
新臺幣玖佰元折算壹日。
    事  實
丙○○受高志中委託處理與甲○○間婚姻訴訟案件，乃自稱陳佩
珊，與甲○○聯繫，嗣因協調未果而心懷怨懟，竟意圖為自己不
法之所有，自民國94年3月26日下午1時34分許起至同日下午5時3
分許止，在其臺北市○○區○○路2段9之1號10樓住處，以其所
持用門號0000000000號行動電話，接續傳送內容為「我手上，別
忘了我是職業的，足夠讓你吃不完兜著走！我等你跟我道歉，不
然馬上找楊律師做證供，這錄音連高先生也不知道，你真的很過
份！」「跟我有一腿的我都會請出面幫高R，壹週刊保證讓你全
省出名！我等你跟我道歉！」「我就是愛錢好養小白臉！錄音帶
賣你20萬，不然我一定送法院！敢說就承認，我不會再跟你廢話
！」「阿姐！很欠錢吶！20萬買不買啦？賣高R友情價10萬現金
相信他絕對付現，不道歉？一條一條老娘陪你…慢慢玩」「趕快
聯絡陳鏡洲幫忙出錢買錄音帶呵，每過一天漲2萬，優惠到3月底
止！PS…歡迎試聽！」「壹週刊老闆裴偉及總編輯郝麗娟都是我
的麻吉，你去問問我陳佩珊的底細吧！隨時等阿姐聯絡嘿！」等
簡訊至甲○○所持用門號0000000000號行動電話，著手恫嚇甲○
○，欲達索取錢財之目的，致甲○○心生恐懼，惟未依言給付款
項而未遂。
    理  由
一、按證人甲○○、高志中於檢察官偵查中之陳述，雖屬被告以
    外之人於審判外之陳述，然上開證詞，均經具結在案，當事
    人、辯護人對各該陳述於本院審理中未予爭執，且未聲請傳
    訊，顯已放棄詰問權之行使，復無顯不可信之情況，依刑事
    訴訟法第159條之1第2項規定，得為證據。至簡訊翻拍照片
    ，亦查無違反法定程序取得之情形，依刑事訴訟法第158條
    之4反面規定，亦具證據能力，合先敘明。
二、訊據被告丙○○固坦承有於上述時、地傳送上開電話簡訊予
    甲○○之事實，惟矢口否認有何恐嚇取財犯行，辯稱：前開
    簡訊內容僅為氣話，並無恐嚇及索取錢財之意云云。經查：
  (一)被告因協調高志中、甲○○婚姻訴訟案件未果，乃於上述時
    、地以陳佩珊名義傳送上開簡訊內容，告以將洽請媒體公開
    涉及甲○○妨害家庭情事錄音內容，恐嚇甲○○交付錢財，
    致甲○○心生畏怖，惟未依言給付款項等事實，業據證人甲
    ○○、高志中於偵查中證述綦詳，有渠等偵訊筆錄在卷可憑
    ，並有證人甲○○提出之簡訊翻拍照片附卷可參，此部分事
    實應堪認定。
  (二)被告雖以上開情詞置辯，然觀之被告傳送之簡訊內容，揚言
    將透過媒體公開甲○○自承有關妨害家庭情事錄音內容，顯
    係以加害名譽之事，施以恐嚇，並再三提及要求甲○○花錢
    取回該錄音帶，再參以前開簡訊內容所載索取錢財金額、揭
    露媒體管道均具體明確，已非爭執所為漫罵之語，且其短時
    間內接續傳送多則簡訊，有促證人憚於上開惡害而同意付款
    之不法所有意圖甚明。又上開簡訊內容，客觀上已足使一般
    人心生畏懼，亦屬明確，被告所辯無非事後卸責之詞，不足
    採信。
  (三)本案事證已臻明確，被告犯行堪以認定，應予依法論科。
三、被告行為後，刑法業於94年2月2日修正公布，95年7月1日起
    施行。按行為後法律有變更者，適用行為時之法律，但行為
    後之法律有利於行為人者，適用最有利於行為人之法律，修
    正後刑法第2條第1項定有明文。此條規定係規範行為後法律
    變更所生新舊法律比較適用之準據法，本身尚無新舊法比較
    之問題，於新法施行後，應一律適用新法第2條第1項規定，
    為「從舊從輕」之比較。而本次法律變更，比較時應就罪刑
    有關之共犯、未遂犯、想像競合犯、牽連犯、連續犯、結合
    犯，以及累犯加重、自首減輕暨其他法定加減原因（如身分
    加減）與加減例等一切情形，綜其全部罪刑之結果而為比較
    （最高法院95年5月23日95年度第8次刑事庭會議決議參照）
    。經查：
  (一)刑法第346條第3項、第1項恐嚇取財未遂罪，法定刑罰金部
    分，依修正後刑法第33條第5款規定，最低額為新臺幣1,000
    元，惟依被告行為時之刑法第33條第5款、罰金罰鍰提高標
    準條例第1條前段規定，最低額僅新臺幣3元，比較修正前後
    之刑罰法律，適用修正後規定，對被告顯未有利。
  (二)罰金刑之減輕，依修正後刑法第67條規定，其最高度及最低
    度同減輕之，較修正前刑法第68條所定，僅減輕其最高度，
    為有利於被告。
  (三)關於易科罰金之折算標準，依被告行為時之修正前刑法第41
    條第1項、修正前罰金罰鍰提高標準條例第2條規定，係以新
    臺幣300元、600元或900元折算1日，依修正後刑法第41條第
    1項規定，則係以新臺幣1,000元、2,000元或3,000元折算1
    日，比較新舊法結果，新法對被告亦非有利。
  (四)綜上，除就罰金刑減輕部分，修正後刑法第67條規定較有利
    於被告外，其餘均以修正前刑法較有利於被告，經綜合法律
    修正前後之整體比較，揆諸前揭最高法院決議及修正後刑法
    第2條第1項之「從舊從輕」原則，適用94年2月2日修正後之
    刑罰法律，對被告非較有利，自應適用修正前刑法相關規定
    。
  (五)被告之犯行，無論依修正前第26條前段或修正後第25條規定
    ，均應成立未遂犯，並無有利或不利之情形，自無適用刑法
    第2條第1項規定之餘地，而應逕行援引現行有效之裁判時法
    第25條規定，為其減輕其刑之依據 (最高法院96年度台上字
    第2057號判決參照)，附此敘明。
四、核被告所為，係犯刑法第346條第3項、第1項恐嚇取財未遂
    罪。被告意圖為自己不法之所有，以施加惡害之文字恫嚇被
    害人，已著手於恐嚇取財之犯行，未生被害人交付財物之結
    果，為未遂犯，應依刑法第25條第2項規定，按既遂犯之刑
    減輕其刑。又被告為達取財目的，先後傳送前開簡訊數則之
    行為，係於密切接近之時間、地點實施，侵害同一法益，各
    行為之獨立性極為薄弱，依一般社會觀念，視為數個舉動之
    接續施行，合為包括一行為予以評價，為接續犯，應僅論以
    一罪。爰審酌被告僅因協調他人訴訟不成，而為恐嚇取財犯
    行，且其犯後飾詞圖卸，迄未與被害人達成和解，顯無悔意
    ，惟尚無前科，有臺灣高等法院被告前案紀錄表在卷可按，
    被害人所受損害尚屬輕微，及被告犯罪之手段、目的等一切
    情狀，量處如主文所示之刑，並諭知易科罰金之折算標準。
    另被告犯罪係在96年4月24日以前，合於中華民國九十六年
    罪犯減刑條例規定，應依該條例第2條第1項第3款、第7條規
    定，減其宣告刑二分之一，並諭知易科罰金之折算標準。
據上論斷，應依刑事訴訟法第299條第1項前段，刑法第2條第1項
前段、第346條第3項、第1項、第25條第2項、(修正前)第41條第
1項前段，刑法施行法第1條之1第1項、第2項前段，修正前罰金
罰鍰提高標準條例第2條，現行法規所定貨幣單位折算新臺幣條
例第2條，中華民國九十六年罪犯減刑條例第2條第1項第3款、第
7條、第9條，判決如主文。
本案經檢察官江貞諭到庭執行職務
中    華    民    國    97    年    3     月    31    日
                        臺灣臺北地方法院刑事第14庭
                                審判長法  官  宋松璟
                                      法  官  李家慧
                                      法  官  孫萍萍
上正本證明與原本無異。
如不服本判決，應於判決送達後10日內向本院提出上訴狀（應抄
附繕本）。告訴人或被害人如對於本判決不服者，應具備理由請
求檢察官上訴，其上訴期間之計算係以檢察官收受判決正本之日
期為準。
                                      書記官  周小玲
中    華    民    國    97    年    4     月    2     日
附錄本案論罪科刑法條全文
中華民國刑法第346條
（恐嚇取財罪）
意圖為自己或第三人不法之所有，以恐嚇使人將本人或第三人之
物交付者，處6月以上5年以下有期徒刑，得併科1,000元以下罰
金。
以前項方法得財產上不法之利益，或使第三人得之者，亦同。
前二項之未遂犯罰之。


司法院資訊處製作；財團法人民間司法改革基金會備份。
